【裁判字號】    91,訴,120
【裁判日期】    920821
【裁判案由】    偽造有價證券等
【裁判全文】
臺灣彰化地方法院刑事判決                          九十一年度訴字第一二號
    公  訴  人  臺灣彰化地方法院檢察署檢察官
    被      告  丙○○
    指定辯護人 本院公設辯護人  戊○○
右被告因偽造有價證券等案件，經檢察官提起公訴（九十年度偵字第一五八號），本
院判決如左：
   主  文
丙○○意圖供行使之用，而偽造有價證券，處有期徒刑年貳月。
偽造之本票號碼為ＣＡ0000000號、付款銀行為華僑銀行中山分行、帳號為一
七三五—０號、發票日為八十九年八月二十九日，到期日為八十九年十一月三十日、
發票人為「歲豐實業有限公司」、面額為新台幣玖拾萬元；本票號碼為ＣＡ0000
000號、付款銀行為華僑銀行中山分行、帳號為一七三五—０號、發票日為八十九
年八月二十九日，到期日為八十九年十一月三十日、發票人為「歲豐實業有限公司」
、面額為新台幣佰萬元；及本票號碼為ＣＡ0000000號、付款銀行為華僑銀
行中山分行、帳號為一七三五—０號、發票日為八十九年八月二十九日，到期日為八
十九年十一月三十日、發票人為「歲豐實業有限公司」、面額為新台幣拾肆萬陸仟貳
佰伍拾元之本票共紙，均沒收之。
     事  實
一、緣丙○○與乙○○（另為不起訴處分）是夫妻關係，其等以乙○○擔任歲豐實業
    有限公司之負責人，丙○○則實際負責業務推行之方式，共同經營歲豐公司（下
    稱歲豐公司），並以居間介紹國外訂購商向國內製造商訂購紡織品，及負責購買
    輸出配額以使紡織品能順利輸出完成交易為業。於民國（下同）八十九年七月間
    ，因其等欠缺資金供生意周轉所需，丙○○竟思以其所接獲國外客戶向其洽詢之
    訂貨訊息取信於製造商甲○○○整理股份有限公司（下稱和易公司），以便能夠
    順利假借其需事先購買輸出配額需要資金協助為由，向和易公司借貸款項供其等
    生意周轉之用，惟乙○○不同意上開計畫，乃拒絕丙○○以歲豐公司名義簽發本
    票交予和易公司為擔保，詎丙○○仍意圖為歲豐公司不法之所有，且明知乙○○
    未授權其開立本票，而仍意圖供行使之用，於同年八月二十二日，先向和易公司
    佯稱：「國外客戶向歲豐公司洽詢之二十八萬五千條毛毯輸美訂單幾乎已確定，
    為避免屆時毛毯訂單輸美之配額單價調高，或無足夠之配額可供出貨，歲豐公司
    需事先購足所需之配額，惟歲豐公司並無足夠資金可供購買，需由和易公司出資
    新台幣（下同）三百萬元協助歲豐公司購買毛毯訂單輸美之配額，若於八十九年
    九月三十日前，國外訂單未能進行，歲豐公司將連同借貸本金及利息一併歸還予
    和易公司」等語；復於同年八月二十九日，在其所經營設於台北市○○○路四十
    五號三樓之歲豐公司內，於付款銀行均為華僑銀行中山分行，帳號均為一七三五
    —０號，本票號碼則分別為ＣＡ0000000號、ＣＡ0000000號、Ｃ
    Ａ三七四五九０號之本票上，填寫金額各為九十萬元、三百萬元及十四萬六千二
    百五十元，發票日均為八十九年八月二十九日，到期日則均為八十九年十一月三
    十日，並盜用乙○○置放在歲豐公司內之非原留印鑑蓋於各該本票之發票人欄上
    ，以此方式偽造本票三紙後，再於同日交付上開三紙本票予和易公司，以為歲豐
    公司向和易公司借貸款項之擔保，以上開方式取信於和易公司，使和易公司陷於
    錯誤，而於翌日（即八十九年八月三十日），匯款三百萬元至華僑銀行中山分行
    歲豐公司之帳戶內，丙○○因而詐得三百萬元。嗣因和易公司見國外訂單遲遲未
    履行，而丙○○亦避而不談，和易公司已查覺有異，復經屆期提示上開本票，上
    開本票竟均因存款不足及發票人簽章不符而遭退票，和易公司方知受騙。
二、案經和易公司訴由臺灣彰化地方法院檢察署檢察官偵查起訴。
      理 由
一、訊據被告丙○○固坦承其明知歲豐公司負責人乙○○不同意其簽發歲豐公司本票
    予告訴人和易公司為借貸之擔保，仍於八十九年八月二十九日，在歲豐公司內，
    盜用乙○○置放在公司之非原留印鑑，偽造發票人為歲豐公司之上開本票三紙，
    並交付予告訴人以為借貸三百萬元之擔保，及已於同年月三十日收受告訴人三百
    萬元匯款等情不諱，然矢口否認有何詐欺之犯行，辯稱：伊確有將向和易公司所
    借得之三百萬元給付予仲介商以購買毛毯輸美之配額，但因事後國外客戶未向伊
    下訂單，而所購得之當年度配額有效期限又已屆至，無法再利用或轉賣，伊因而
    無法償還向告訴人所借貸之三百萬元款項，伊並沒有以不實之訂貨消息向告訴人
    借貸款項云云。惟查：上開三紙本票係被告未經歲豐公司負責人乙○○同意擅自
    偽造，並盜用乙○○置放在公司之非原留印鑑蓋於發票人欄上而簽發之事實，業
    據被告於偵訊中及本院調查、審理時供承明確，核與證人即歲豐公司負責人乙○○於偵訊中及本院調查時證述情節相符，而上開本票屆期經告訴人提示，亦確因
    存款不足及發票人簽章不符而遭退票，此有台北市票據交換所退票理由單影本三
    紙在卷足憑（附於偵查卷第十三頁至第十五頁），復有上開偽造之本票影本三紙
    在卷可資佐證（附於偵查卷第十一頁），被告此部分之自白核與事實相符，應堪
    採信。再被告以不實之訂貨訊息取信於告訴人，並假借需預先購買輸美配額為由
    ，向告訴人詐得三百萬元之事實，業據告訴代理人己○○於偵訊中及本院調查
    時指訴綦詳，被告雖否認其有何詐欺之犯行，並以前詞置辯，然經本院依被告所
    供稱：伊係透由蒲欣企業公司仲介購買配額云云（見本院卷第二十八頁筆錄），
    傳喚蒲欣企業有限公司負責人丁○○到庭作證，惟被告即具狀改稱蒲欣企業有限
    公司並非仲介其購買配額之人，蒲欣企業有限公司負責人丁○○實與本案無涉，
    其將盡力找尋仲介商劉昭善（或係劉昭書）及當時歲豐公司負責此案之人員庚○○出庭作證云云（附於本院卷第一百０三頁）；然被告迄今未陳報劉昭善（書）
    之年籍資料以供本院傳喚、調查，且本院依被告所陳報之庚○○住址，傳喚庚○○到庭作證，經合法傳拘，證人劉家興亦均未到庭應訊；本院復訊問被告是否有
    將購得之配額登錄於中華民國紡織業外銷拓展會（下稱紡拓會）？被告又改稱：
    伊只有向劉昭善（書）購買權利，並沒有把配額過戶於伊名下，所以沒有於紡拓
    會中登錄云云（見本院卷第一百八十三頁），被告就其購買輸美配額之事實翻異
    其詞，先後為不相一致之陳述，是其是否確有將向和易公司所借得之款項用以購
    買輸出配額，實有疑問？再經本院訊問被告如何給付三百萬元予劉昭善（書）？
    被告於本院調查、審理時均供稱：伊係於告訴人匯款至伊帳戶後，直接從該帳戶
    裡提領三百萬元之現金交付予劉昭善（書）云云（見本院卷第一百八十五頁、第
    二百七十三頁筆錄），然經本院向華僑商業銀行中山分行調取該行支票存款戶歲
    豐實業有限公司，帳號：00000000000000號，於八十九年八月三
    十日之全部領款、匯款資料過院參辦，華僑商業銀行中山分行於九十二年四月一
    日以（九二）僑銀中山營字第０八一號函檢附相關之該帳戶支出金額與存入金額
    明細、匯入匯款成功明細表、轉帳支出傳票影本與匯款委託書影本等件至院，依
    上開資料所示：和易公司確於八十九年八月三十日匯款三百萬元至華僑銀行中山
    分行歲豐公司之帳戶內，然歲豐公司於同日即將該筆款項提領出，並轉匯入林溫
    明、吳素香、武振華、及丙○○之帳戶內，此有上開函文及所檢附之該帳戶支出
    金額與存入金額明細、匯入匯款成功明細表、轉帳支出傳票影本與匯款委託書影
    本等件在卷可稽（附於本院卷第二百頁至第二百０八頁），足見被告向和易公司
    所貸得之三百萬元款項並未交予劉昭善（書）購買毛毯輸美配額，而係轉匯予其
    他人以供其生意周轉所用，被告辯稱其確以上開資金購買配額云云，委無足採。
    再被告明知前揭偽造之本票均不可能兌現，仍持以行使，用以擔保其向告訴人所
    借貸之三百萬元款項，以取信於告訴人，致告訴人陷於錯誤而匯款，其不法所有
    之意圖甚明，從而，被告上開所辯，顯係飾卸之詞，不足採信。綜上所述，本件
    事證明確，被告犯行洵堪認定。
二、按本票屬有價證券、流通證券，被告盜用乙○○置放於歲豐公司之非原留印鑑，
    偽造上開本票三紙，交付予告訴人和易公司收執，以擔保借款，已足使和易公司
    誤認其債權可獲相當之擔保，自足生損害於和易公司及交易信用安全；再按行使
    偽造有價證券，以取得票面價值之對價，固不另論詐欺罪，但如以偽造之有價證
    券供作擔保或作為新債清償而借款，則其借款之行為，為行使偽造有價證券以外
    之另一行為，其間有方法結果關係，應論以詐欺罪之牽連犯，此有最高法院六十
    二年第一次刑庭會議決議參照。是核被告丙○○所為，係犯刑法第二百零一條第
    一項之意圖供行使之用而偽造有價證券罪及同法第三百三十九條第一項之詐欺取
    財罪。被告盜用印章以偽造有價證券，係偽造有價證券之階段行為，應為偽造有
    價證券所吸收，又其行使偽造有價證券之低度行為，亦應為偽造有價證券之高度
    行為所吸收，均不另論罪。又其所犯上開二罪間，有方法結果之牽連關係，依刑
    法第五十五條之規定，應從一較重之偽造有價證券罪論處。再按同時偽造同一被
    害人之多件同類文書或同一被害人之多張支票時，其被害法益仍僅一個，不能以
    其偽造之文書件數或支票張數，計算其法益。此與同時偽造不同被害人之文書或
    支票時，因有侵害數個人法益，係一行為觸犯數罪名者迴異，最高法院七十三年
    台上字第三六二九號判例意旨可資參照，是本件被告雖同時偽造歲豐公司所簽發
    之本票三紙，然依前揭判例意旨，亦應僅論以一單純一罪，附此敘明。爰審酌被
    告係為求能順利借款，以供其周轉所需，而偽造上開本票，已足生損害於有價證
    券之公共信用及交易安全，且迄今尚未與告訴人達成民事和解，顯無悔意，於本
    院調查、審理時又多次無故不到庭應訊，犯後態度非佳，其所為甚為不該，然考
    量其犯罪之情節尚與大量偽造有價證券，四處流通以擾亂金融秩序之經濟犯罪有
    所不同，暨其前未有前科紀錄，素行尚佳，及其智識程度、生活狀況等一切情狀
    ，量處如主文所示之刑。被告所偽造之本票號碼為ＣＡ0000000號、付款
    銀行為華僑銀行中山分行、帳號為一七三五—０號、發票日為八十九年八月二十
    九日，到期日為八十九年十一月三十日、發票人為「歲豐實業有限公司」、面額
    為九十萬元；本票號碼為ＣＡ0000000號、付款銀行為華僑銀行中山分行
    、帳號為一七三五—０號、發票日為八十九年八月二十九日，到期日為八十九年
    十一月三十日、發票人為「歲豐實業有限公司」、面額為三百萬元；及本票號碼
    為ＣＡ0000000號、付款銀行為華僑銀行中山分行、帳號為一七三五—０
    號、發票日為八十九年八月二十九日，到期日為八十九年十一月三十日、發票人
    為「歲豐實業有限公司」、面額為十四萬六千二百五十元之本票共三紙，均爰依
    刑法第二百零五條之規定，不問屬於犯人與否，均沒收之。
據上論斷，應依刑事訴訟法第二百九十九條第一項前段，刑法第二百零一條第一項、
第三百三十九條第一項、第五十五條、第二百零五條，罰金罰鍰提高標準條例第一條
前段，判決如主文。
本案經檢察官簡志祥到庭職行職務。
中      華      民      國    九十二    年      八      月    二十一    日
                               台灣彰化地方法院刑事第一庭
                                     審判長法官  葉  榮  郎
                                     法      官  陳  秋  錦
                                     法      官  簡  璽  容
右正本證明與原本無異。
如不服本判決，應於判決送達後十日內向本院提出上訴狀( 須附繕本 )。
告訴人或被害人對於判決如有不服具備理由請求檢察官上訴者，其上訴期間之計算係
以檢察官收受判決正本之日期為準。
                                     法院書記官  王  惠  嬌
中      華      民      國    九十二    年      八      月    二十二    日
刑法第二百零一條
意圖供行使之用，而偽造、變造公債票，公司股票或其他有價證券者，處三年以上十
年以下有期徒刑，得併科三千元以下罰金。
行使偽造、變造之公債票、公司股票或其他有價證券或意圖供行使之用收集或交付於
人者，處一年以上七年以下有期徒刑，得併科三千元以下罰金。
刑法第三百三十九條
意圖為自己或第三人不法之所有，以詐術使人將本人或第三人之物交付者，處五年以
下有期徒刑、拘役或科或併科一千元以下罰金。
以前項方法得財產上不法之利益或使第三人得之者亦同。
前二項之未遂犯罰之。
刑法第二百零五條
偽造、變造之有價證券、郵票或印花稅票及前條之器械、原料，不問屬於犯人與否，
沒收之。


司法院資訊處製作；財團法人民間司法改革基金會備份。
